最高法院刑事判決            一○○年度台上字第五○三一號
上  訴  人  林仁輝
選任辯護人  曾文杞律師
上列上訴人因違反森林法案件，不服台灣高等法院中華民國九十
九年六月十日第二審判決（九十九年度上訴字第一三三六號，起
訴案號：台灣宜蘭地方法院檢察署九十八年度偵字第二七九五號
），提起上訴，本院判決如下：
    主  文
原判決撤銷，發回台灣高等法院。
    理  由
本件原判決維持第一審論處上訴人林仁輝犯森林法第五十二條第
一項第四、六款之竊取森林主產物罪刑，駁回上訴人在第二審之
上訴，固非無見。
惟查：（一）、森林法第五十二條第一項規定竊取森林主、副產
物而有該條項所列情形之一者，處六月以上五年以下有期徒刑，
併科贓額二倍以上五倍以下罰金。則本罪併科罰金之法定刑，所
竊取森林主、副產物之贓額若干，乃確定刑罰權範圍之事實，自
應依法詳加調查，否則即不足為適用法律及判斷其適用當否之準
據。本件原判決事實雖記載上訴人所竊取之森林主產物香杉八株
【材積為四點九一立方公尺，總價值新台幣（下同）十一萬六千
四百八十六元】，但對於上訴人所竊取之香杉八株之贓額若干，
並未詳加調查審認，理由內亦未說明其憑以認定之依據〔所引森
林主（副）產物被害價格（山價）查定書等，似無該證據附卷可
憑〕，其逕予科處上訴人二十三萬二千九百七十二元之罰金，尚
有證據調查未盡及理由不備之違法。（二）、採為判決基礎之證
據資料，必須經過調查程序，而顯出於審判庭者，始與直接審理
主義符合，否則其所踐行之訴訟程序，即屬違背法令。本件原審
採為判決基礎之重要證據森林暨自然保育警察隊羅東分隊扣押物
品目錄表及贓物認領保管單各一份、案件現場相片十四張、車牌
號碼866-GQ號營業大貨車行車執照、森林被害告訴書、森林主（
副）產物被害價格（山價）查定書、林產處分生產費用查定明細
表、林務局羅東林區管理處太平山事業區第二十九林班（石頭溪
）小班林木利用材積及總售價計算表、羅東林區管理處太平山工
作站太區第二十九林班地內（石頭溪）埋沒材贓木數量明細表、
太平山事業區第二十九林班（石頭溪）違法挖掘竊取香杉埋沒材
現場位置圖、第一審法院九十七年度訴字第五一五號刑事判決書
、原審法院九十八年度上訴字第四三四號刑事判決書各一份等（
部分卷證似均附於另案被告吳茂林等案件內），原審於審判期日
，未依刑事訴訟法第一百六十四條、第一百六十五條第一項之規
定，踐行調查程序向上訴人提示、宣讀或告以要旨，使其有辯解
之機會，而逕採為認定上訴人犯罪之論據，不但與直接審理法則
有違，且有應於審判期日調查之證據未予調查之違誤。以上上訴
意旨雖未指摘，但為本院得依職權調查之事項，應認原判決有撤
銷發回更審之原因。
據上論結，應依刑事訴訟法第三百九十七條、第四百零一條，判
決如主文。
中    華    民    國  一○○  年    九    月   十五   日
                      最高法院刑事第十二庭
                          審判長法官  黃  正  興  
                                法官  許  錦  印  
                                法官  林  瑞  斌  
                                法官  陳  春  秋  
                                法官  謝  靜  恒  
本件正本證明與原本無異
                                      書  記  官  
中    華    民    國  一○○  年    九    月  二十一  日
                                                      K